臺灣屏東地方法院刑事裁定
110年度聲更一字第5號
聲明異議人
即  受刑人  楊俊宏


上列聲明異議人即受刑人因犯強盜等案件，對於臺灣屏東地方檢
察署檢察官執行之指揮（民國110年6月22日屏檢介穆110執聲他6
24字第1109022814號）聲明異議，經本院以110年度聲字第1087
號裁定駁回後，異議人不服提起抗告，經臺灣高等法院高雄分院
以110年度抗字第357號撤銷原裁定後發回本院，本院更為裁定如
下:
    主  文
臺灣屏東地方檢察署檢察官民國110年6月22日屏檢介穆110執聲
他624字第1109022814號之執行指揮處分撤銷，由檢察官另為妥
適之處分。
    理  由
一、異議意旨略以：聲明異議人即受刑人楊俊宏（下稱異議人）
    前經本院裁判應執行有期徒刑27年3月、併科罰金新臺幣（
    下同）10萬元，又異議人於裁判確定前，共遭羈押233日，
    經臺灣屏東地方檢察署（下稱屏東地檢署）檢察官以羈押日
    數233日折抵有期徒刑27年3月核發98年執更穆字第56號執行
    指揮書，並接續執行罰金10萬元易服勞役100日即98年執更
    穆字第56之1號執行指揮書。異議人執行上開有期徒刑至今
    已晉至第一級處遇，依行刑累進處遇條例第28條之1之規定
    ，每執行1個月縮短刑期6日，因此以羈押日數233日先折抵
    罰金刑易服勞役100日後再執行有期徒刑之方式，更有利於
    異議人早日復歸社會，異議人以此為由向檢察官聲請變更執
    行之方式，經屏東地檢署檢察官以民國110年6月22日屏檢介
    穆110執聲他624字第1109022814號函（下稱系爭執行指揮處
    分）予以否准。惟異議人之作業薪資不敷生活費用，遑論繳
    納罰金10萬元，檢察官未經查證即以錯誤事實為裁量，有裁
    量濫用之不當；再者，異議人已符合提報假釋之條件，如能
    將羈押日數先折抵罰金刑，則異議人於假釋獲准時即可出監
    ，原指揮執行之方式並非有利於異議人，爰聲明異議請求撤
    銷系爭執行指揮處分等語。
二、按受刑人或其法定代理人或配偶以檢察官執行之指揮為不當
    者，得向諭知該裁判之法院聲明異議，刑事訴訟法第484條
    定有明文。所謂諭知「該裁判之法院」，係指對被告之有罪
    判決，於主文內實際宣示其主刑、從刑之裁判而言，亦即具
    體宣示主刑、從刑之法院（最高法院79年台聲字第19號判例
    、83年度台聲字第45號裁定意旨參照）。又受刑人如係對於
    依定應執行刑裁定之指揮執行聲明異議，應向為該應執行刑
    裁定之法院為之（最高法院101年度台抗字第785號裁定意旨
    參照）。經查，異議人前因違反槍砲彈藥刀械管制條例等案
    件，經本院以96年度訴字第1040號判決定應執行有期徒刑4
    年8月，併科罰金10萬元確定，其中有期徒刑部分復與他案
    經本院以97年度聲字第1595號裁定應執行有期徒刑27年3月
    確定，有臺灣高等法院被告前案紀錄表1份附卷可憑，異議
    人以其聲請受羈押日數先折抵罰金易服勞役日數為檢察官所
    否准，認檢察官執行之指揮不當，向本院聲明異議，本院為
    諭知上開裁判之法院，就本件當有管轄權，合先敘明。
三、次按裁判確定前羈押之日數與刑之折抵，刑法第37條之2第1
    項明定以1日抵有期徒刑或拘役1日，或第42條第6項裁判所
    定之罰金額數。至上開羈押日數折抵有期徒刑、拘役或罰金
    刑易服勞役日數之優先順序如何，則未有明文。是檢察官辦
    理受刑人執行有期徒刑併科罰金案件，受刑人未繳納罰金而
    須易服勞役者，其對於裁判確定前羈押日數如何折抵各刑罰
    ，何者優先折抵，固有裁量權限，然該執行指揮之裁量權限
    仍須遵守平等原則、比例原則等法治國基本原則，在罪責原
    則的前提下，綜合考量刑罰執行之目的、犯罪人再社會化與
    復歸社會之利益等相關情形，詳予斟酌法規目的、個案具體
    狀況、執行結果對受刑人可能產生之影響（有利、不利情形
    ）、行刑權消滅與否等一切情狀，擇定正確適當之執行方式
    。必無裁量濫用、逾越裁量範圍、牴觸法律授權目的或摻雜
    與授權意旨不相關因素之考量等情事，其指揮執行之裁量方
    為合法；又依刑事訴訟法第480條第1項、監獄行刑法第3條
    第1項、第34條第1項等規定，罰金易服勞役與處徒刑或拘役
    之人犯，應分別執行，且二者各在監外作業或於監獄內執行
    之方式有別，形式上似以羈押期間折抵較重之有期徒刑刑期
    較有利於受刑人。然對於刑期6月以上之受刑人，為促其改
    悔向上，適於社會生活，而有行刑累進處遇條例之適用；而
    罰金未繳納而易服勞役之情形，因非屬「刑期6月以上之受
    刑人」，即無行刑累進處遇條例之適用。是受6月以上有期
    徒刑併科罰金宣告之受刑人，未繳納罰金而須易服勞役者，
    其裁判確定前羈押之日數，若先折抵有期徒刑完畢，其罰金
    易服勞役之執行，即無從受累進處遇；而若羈押日數先折抵
    罰金易服勞役之額數，其6月以上有期徒刑部分之執行，則
    可適用行刑累進處遇條例相關規定。因此從刑罰目的與透過
    累進處遇促使受刑人及早復歸社會、再社會化之角度而論，
    前述情形羈押日數先折抵罰金易服勞役額數，是否概無可取
    ，亦非必然（最高法院108年度台抗字第17號裁定意旨參照
    ）。
四、經查：
  ㈠異議人前因犯強盜等案件，經本院以97年度聲字第1595號裁
    定應執行有期徒刑27年3月確定，經屏東地檢署檢察官據以
    核發98年執更穆字第56號執行指揮書（刑期起算日為97年3
    月6日，羈押自96年7月17日至97年3月5日止計233日折抵刑
    期，執行期滿日為123年10月15日，下稱甲案）；另異議人
    因違反槍砲彈藥刀械管制條例等案件，經本院以96年度訴字
    第1040號判決定應執行罰金10萬元，如易服勞役，以1仟元
    折算1日確定，經屏東地檢署檢察官據以核發98年執更穆字
    第56號之1執行指揮書（勞役起算日為123年10月16日，執行
    期滿日為124年1月23日，下稱乙案），上開甲、乙二案接續
    執行，又異議人於110年6月16日具狀聲請將羈押日數233日
    改為先折抵乙案易服勞役100日較有利其及早復歸社會，經
    屏東地檢署檢察官予以否准，系爭執行指揮處分說明欄記載
    ：「二、台端羈押日數已折抵有期徒刑，無餘數可折抵罰金
    刑。三、按『二以上主刑之執行，除罰金外，應先執行其重
    者，但有必要時，檢察官得命先執行他刑』，刑事訴訟法第4
    59條定有明文；且台端於執行期間應有作業薪資，亦可繳納
    併科罰金，無需易服勞役，故於入監服刑時，羈押日數優先
    折抵有期徒刑，對台端較為有利，並無不當」，有前開屏東
    地檢署檢察官執行指揮書、屏東地檢署110年6月22日屏檢介
    穆110執聲他624字第1109022814號函、臺灣高等法院被告前
    案紀錄表各1份在卷可稽，並經本院調取上開執行卷宗核閱
    無訛。
  ㈡異議人所受羈押日數233日若先折抵甲案有期徒刑刑期，則乙
    案罰金易服勞役之執行即無從受累進處遇；若羈押日數先折
    抵乙案罰金易服勞役之日數，其甲案有期徒刑之執行，則可
    適用行刑累進處遇條例相關規定，對異議人而言，何種折抵
    方式較為有利，似未可一概而論。系爭執行指揮處分固說明
    異議人於執行期間應有作業薪資可繳納罰金，無需易服勞役
    ，羈押日數優先折抵有期徒刑對異議人較為有利等語，惟異
    議意旨已明白表示其作業薪資不敷生活費用，遑論繳納罰金
    10萬元，且異議人所受羈押日數如先折抵乙案罰金易服勞役
    之日數，甲案有期徒刑之執行除可適用行刑累進處遇條例外
    ，異議人於假釋獲准時無須再執行罰金刑即可出監，系爭執
    行指揮處分未就上情一併審酌，檢察官是否已考量刑事訴訟
    法第459條但書之意旨，擇較有利於異議人之方式為之，尚
    屬不明，系爭執行指揮處分既有上開可議之處，應由本院予
    以撤銷，另由檢察官為適法之處理。
五、依刑事訴訟法第486條，裁定如主文。
中　　華　　民　　國　　111 　年　　3 　　月　　7 　　日
                  刑事第一庭    法  官  涂裕洪
以上正本證明與原本無異。
如不服本裁定，應於送達後5日內，向本院提出抗告狀。
中　　華　　民　　國　　111 　年　　3 　　月　　7 　　日
                                書記官  林祥玉